臺灣高等法院臺中分院民事判決　96年度上字第15號
上　訴　人　乙○○
訴訟代理人　方文律師
上　訴　人　甲○○
被上訴人　　中華商業銀行股份有限公司
法定代理人　丙○○
訴訟代理人　楊盤江律師
上列當事人間請求塗銷所有權移轉登記事件，上訴人對於中華民
國95年10月17日臺灣彰化地方法院95年度訴字第414號第一審判
決提起上訴，本院於96年4月18日言詞辯論終結，判決如下：
    主  文
原判決關於命上訴人甲○○、乙○○間就如附表所示土地於民國
九十四年五月十八日所為之買賣行為及同年六月九日所為之所有
權移轉登記行為應予撤銷，及上訴人乙○○應將上開所有權移轉
登記予以塗銷之訴部分暨訴訟費用（確定部分除外）之裁判廢棄
。
上開廢棄部分，被上訴人在第一審之訴駁回。
第一審、第二審訴訟費用（除確定部分外）由被上訴人負擔。
    事實及理由
壹、程序方面：
一、按債權人依民法第二百四十四條第一、二項行使其撤銷訴權
    ，如所請求撤銷之行為係雙方行為時，應以債務人及其相對
    人為被告，否則其當事人適格自有欠缺（最高法院九十一年
    度台上字第一七二五號判決參照），是本件為撤銷詐害行為
    之訴，其訴訟標的對於上訴人及第一審共同被告甲○○必須
    合一確定，雖僅由上訴人提起上訴，依民事訴訟法第五十六
    條第一款規定，其效力及於甲○○，故將甲○○併列為視同
    上訴人（最高法院六十九年度台上字第一六一一號判決參照
    ）。
二、按當事人之法定代理人代理權消滅者，應由有代理權之人承
    受訴訟，此觀民事訴訟法第一百七十條規定甚明。本件上訴
    人之法定代理人原為吳金贊，後改由丙○○為其法定代理人
    ，有被上訴人函文附卷可稽，茲被上訴人聲明承受訴訟（見
    本院卷第四十六頁），核無不合，應予准許。
三、上訴人甲○○經合法通知，未於言詞辯論期日到場，核無民
    事訴訟法第三百八十六條所列各款情形，爰依被上訴人之聲
    請，由其一造辯論而為判決。
貳、實體方面：
一、被上訴人起訴主張：(1)訴外人懷特先生有限公司（下稱懷特
    公司）於民國（下同）九十四年三月二日邀同訴外人丁○○
    及上訴人甲○○為連帶保證人，向被上訴人借款新台幣（下
    同）一百萬元，期間自九十四年三月三日起至九十六年三月
    三日止，約定按月攤付本息，惟懷特公司自九十四年十二月
    三日起即未向被上訴人繳付本息，仍欠本金六十五萬零四百
    零六元，依放款借據及授信約定書之規定，其全部債務即視
    為到期，此有放款借據影本可稽。(2)詎上訴人甲○○於懷特
    公司未完全清償貸款之際，於九十四年五月十八日將其所有
    二筆土地，即坐落於彰化縣二林鎮○○段一七六之五三地號
    及同段一七六之六八地號土地（下稱系爭土地），以買賣為
    原因，辦理移轉登記予上訴人，並於同年六月九日完成移轉
    登記，依民法第八十七條規定，上訴人間所為買賣及移轉所
    有權係通謀虛偽意思表示，均屬無效，且因上訴人甲○○怠
    於行使權利，依民法第二百四十二條之規定，被上訴人自得
    代位上訴人甲○○請求上訴人塗銷所有權移轉登記，請求確
    認被告間買賣關係不存在等語。(3)倘認上訴人間買賣契約及
    系爭土地所有權之移轉登記行為非屬雙方通謀虛偽意思表示
    ，據上訴人甲○○訛稱係以之抵償對上訴人之債務云云，上
    開抵償行為仍係無償行為，且因上訴人非優先債權人，實係
    為脫免被上訴人對其財產進行強制執行，顯已有損害於伊之
    債權，被上訴人自得行使撤銷權，其行使範圍除得撤銷債務
    人所為詐害債權之行為外，如債務人已履行該詐害行為之內
    容時，債權人並得請求受益人回復原狀，伊依民法第二百四
    十四條第四項之規定，聲請法院撤銷並回復原狀等情，並於
    原審為預備合併之訴，先位訴之聲明：(一)確認上訴人間就系
    爭土地於九十四年五月十八日所為之買賣關係不存在。(二)上
    訴人應就系爭土地於九十四年六月九日以買賣為原因向彰化
    縣二林地政事務所辦理之所有權移轉登記予以塗銷；另為備
    位聲明：(一)上訴人間就系爭土地於九十四年五月十八日所為
    之買賣契約行為及所有權移轉登記行為應予撤銷。(二)上訴人
    應就系爭土地於九十四年六月九日以買賣為原因向彰化縣二
    林地政事務所辦理之所有權移轉登記予以塗銷（原審就被上
    訴人先位聲明部分已為其敗訴判決，被上訴人就此部分未聲
    明不服，此部分為已確定）。答辯聲明求為判決：(一)上訴駁
    回。(二)第二審訴訟費用由上訴人連帶負擔。
二、上訴人乙○○則以：(1)上訴人乙○○及甲○○於九十二、九
    十三年間同為臺南市安南扶輪社社員，時有金錢往來，於上
    開期間內甲○○夫婦（即甲○○與丁○○）陸續借款合計高
    達七百一十二萬元，雖已償還二百零四萬元，仍尚欠五百零
    八萬元未為清償，則甲○○夫婦為清償借款曾交付乙○○夫
    婦（即乙○○與蔡美惠）由同旗股份有限公司（下稱同旗公
    司）簽發，並由丁○○、甲○○背書之支票五紙，面額合計
    為五百零八萬元，嗣甲○○夫婦無力承兌上開支票，乃與乙
    ○○夫婦協商表示願以其夫婦所有之土地即上訴人甲○○所
    有系爭土地，及坐落臺南市○區○○段三一０八之九九地號
    應有部分六十分之一、同段三一０八之一０八地號應有部分
    六十分之一及其地上建物建號一二六五一號（即門牌號碼為
    臺南市○區○○○路二段３００巷２弄３號５樓房屋）；另
    丁○○所有坐落臺南縣官田鄉○○○段五九九之三四地號及
    其地上建物建號一四九七號（即門牌號碼為臺南縣官田鄉○
    ○村○○路○段５３巷１６號房屋）等五筆土地及其上建物
    ，以三百萬元出賣予乙○○夫婦以抵充其尚欠五百零八萬元
    債務中之部分數額，其餘借款除先償還現金三萬元，二百零
    五萬元再分期由丁○○簽發面額一百二十萬元及八十五萬元
    之本票二紙以為清償，並委由代書張慶昇辦理且已完成所有
    權移轉登記。(2)雖上訴人在原審法院曾陳稱略以：「錢有時
    候是甲○○來向我拿錢，但都是丁○○借的，丁○○有時候
    會叫甲○○來向我拿。」云云，惟查乙○○夫婦所借予甲○
    ○夫婦之借款均係供其所開設公司之週轉金，而甲○○係該
    公司之負責人，且甲○○與丁○○雖未結婚，亦不影響渠等
    間具有事實婚關係，則甲○○夫婦向乙○○夫婦所為之借款
    ，均係共同借款，而應由其共同清償，縱甲○○非借款人，
    惟其提供不動產抵充債務之情形亦可視為第三人之清償，是
    無礙本件系爭土地所有權之移轉。(3)況該上開抵償債務之情
    事係九十四年四月間即有協議而於同年六月間移轉，而懷特
    公司迄自同年十二月三日始未向被上訴人繳付本息，其移轉
    登記之時間點遠早於懷特公司未繳息之日約七個月之久，可
    見乙○○並不知甲○○有積欠被上訴人債款之情事，實非通
    謀或明知之情形，亦非屬無償贈與行為，而被上訴人亦未就
    上訴人間通謀虛偽意思表示，或倘為有償行為係明知有害於
    債權人之主張作何舉證，其空言指摘自不待言。(4)伊於原審
    法院九十五年六月二十九日言詞辯論時，就承審法官所訊問
    事項，僅稱「嗯」，並非肯定答覆之用語，且陳稱係甲○○
    夫妻共同借款，並無自認之情事，且與事實不符，應予撤銷
    。(5)甲○○所擔保之債務為六十五萬零四百零六元，而系爭
    土地於九十四年五月十八日，以買賣為原因，辦理移轉登記
　　予上訴人，並於同年六月九日完成移轉登記，然當時甲○○
　  尚有坐落臺南市○區○○段三一０八之九九地號應有部分六
    十分之一、同段三一０八之一０八地號應有部分六十分之一
　  及其地上建物建號一二六五一號（即門牌號碼為臺南市○區
    ○○○路二段３００巷２弄３號５樓房屋）等財產，因而系
    爭土地移轉登記時，尚有其他足以清償債務之財產，縱日後
    甲○○財產減少，仍不構成詐害行為等語。上訴聲明求為判
    決：(一)原判決不利於上訴人部分廢棄，(二)上開廢棄部分，被
    上訴人在一審之訴駁回，(三)第一、二審訴訟費用由被上訴人
    負擔。
三、上訴人甲○○未於言詞辯論期日到場，據其於準備程序期日
    之陳述，則以：伊與上訴人乙○○間確有借貸關係，因為伊
    有欠上訴人乙○○錢，且周轉不靈，所以將系爭土地作價清
    償積欠上訴人乙○○之債務，約抵償三百萬元左右等語。上
    訴聲明求為判決：(一)原判決不利於上訴人部分廢棄，(二)上開
    廢棄部分，被上訴人在一審之訴駁回，(三)第一、二審訴訟費
    用由被上訴人負擔。
四、本件不爭執事項：
(一)、上訴人甲○○確為訴外人懷特公司向被上訴人借款之連帶保
    證人，且懷特公司於九十四年十二月三日起即未依約定向被
    上訴人繳付本息，尚欠被上訴人本金六十五萬零四百零六元
    。
(二)、上訴人甲○○將系爭土地於九十四年五月十八日，以買賣為
    原因，辦理移轉登記予上訴人乙○○，並於同年六月九日完
    成移轉登記。
(三)、上訴人乙○○執有由同旗公司簽發，並由丁○○、上訴人甲
    ○○背書，面額合計為五百零八萬元之支票五紙；另丁○○
    簽發面額一百二十萬元及八十五萬元之本票二紙。
五、本件爭執事項：
(一)、上訴人乙○○於原審法院九十五年六月二十九日言詞辯論時
    ，所為之自認得否撤銷？
(二)、上訴人乙○○與上訴人甲○○間是否有消費借貸關係存在？
(三)、上訴人乙○○與上訴人甲○○間就系爭土地所為移轉登記行
    為係有償或無償行為？
六、得心證之理由：
(一)、上訴人乙○○於原審法院九十五年六月二十九日言詞辯論時
    ，所為陳述是否應認為係自認？如認係自認得否撤銷？
(1)、按當事人主張之事實，經他造於準備書狀內或言詞辯論時或
　　在受命法官、受託法官前自認者，無庸舉證。自認之撤銷，
  　除別有規定外，以自認人能證明與事實不符或經他造同意者
    ，始得為之，民事訴訟法第二百七十九條第一、三項定有明
　　文。是故自認人能證明與事實不符者，依上開說明，自得以
　  撤銷其自認。又法院對當事人是否自認應就當事人全部陳述
    之事實，綜合而為判斷，自不得截取當事人片斷之語句，遽
    率認定，否則將失其真實。
(2)、被上訴人辯稱：上訴人乙○○於原審法院所為之自認，與事
    實相符，自不得撤銷，被上訴人亦不同意撤銷等語；上訴人
　　則主張：上訴人於原審法院言詞辯論時，就承審法官所訊問
  　事項，僅稱「嗯」，並非肯定答覆之用語，且陳稱係甲○○
　　夫妻共同借款，並無自認之情事等語。經查：上訴人乙○○
　  於原審法院九十五年六月二十九日言詞辯論時，雖自陳：「
    錢是我自銀行領現金交給丁○○，大約借了好幾十次，剛開
    始有借有還，借幾次我不記得，銀行的帳號有的我的有的是
    我太太的，我太太的是彰化銀行南台南分行、台南西門郵局
    （２９支局），我的帳戶是合作金庫台南支庫．．，丁○○
    都是到我公司拿錢，我的公司在台南市○○街９３號，他還
    錢也是拿現金到我公司還我。」、「（法官問：丁○○與甲
    ○○是何關係？）認識時他們說是夫妻，到後來我才知道他
    們沒有辦結婚手續。我是９２年認識他們的。」，「（法官
　　問被告：錢既然是丁○○借的，甲○○與丁○○不是夫妻，
  　為何甲○○將不動產移轉登記你？）我原本不知道他們沒有
    結婚，但是他們住在一起，生了二個兒子、二個女兒，錢有
    時候是甲○○來向我拿錢，但是都是丁○○借的，丁○○有
    時候會叫甲○○來向我拿錢。」等語（見原審卷第５２、５
    ３頁），上訴人乙○○於原審該次言詞辯論期日所為之陳述
    固稱系爭借貸是訴外人丁○○所借，惟上訴人於該次言詞辯
    論日前即原審九十五年六月十三日已具狀表示，及事後九十
    五年八月三十一日、同年十月三日言詞辯論時亦一再表明係
    上訴人甲○○、丁○○「夫妻」向上訴人乙○○夫妻借貸供
    渠等開設公司週轉金（見原審卷第３１至３３頁、第１０８
    頁、第１３５頁），其前後多次陳述與原審九十六年五月二
    十九日言詞辯論中之陳述不符，惟原審未行使闡明權以闡明
    當事人真意，遽逕認上訴人乙○○之系爭借貸係訴外人丁○
    ○一人所借，已難謂允當。再者，上訴人甲○○與丁○○雖
    未具合法婚姻關係，但其二人為同居關係，為兩造所不爭執
    ，並共同生育有鄭悅伶、鄭秀萱、鄭武謙等三名子女，有本
    院向台南市南區戶政事務所函調戶籍謄本二份在卷可稽（見
    本院卷第６０至７０頁），且丁○○所提供予安南扶輪社社
    員名錄之相片亦以甲○○為其「夫人」，有上訴人於原審提
    出相片影本一份在卷可佐（見原審卷第３６頁），證人即承
    辦本件附表所示不動產移轉登記之地政士張慶昇亦證稱「認
    識（指上訴人甲○○、及訴外人丁○○），．．看起來像夫
    妻。」等語（見原審卷第１２２頁），且本院於九十六年三
    月十九日行準備程序時，上訴人甲○○與訴外人丁○○亦偕
    同其等二人所生小孩到庭應訊，足見其等二人雖並未具合法
    婚姻關係之夫妻，但已為多年之同居人，且生有子女，又共
    同生活在一起及一同經營事業，對外已足以使人信任其二人
    為夫妻，故上訴人乙○○辯稱伊信其等二人為夫妻等語，難
    謂無據。又上訴人甲○○與其同居人丁○○二人並共同開設
    同旗公司，上訴人甲○○為董事長、丁○○為總經理，已據
    證人丁○○於本院證述屬實，證人丁○○並證稱「當時同時
    在扶輪社內，乙○○是社長，我和我太太（指上訴人甲○○
    ）在他們夫妻來我家唱歌作客時，我們一起向他們借款的。
    」等語（見本院卷第１２１頁），綜合上情，顯見本件系爭
    借貸之「借貸時」當事人為上訴人甲○○及其同居人丁○○
    ，堪以認定。上訴人乙○○於原審稱系爭借貸係丁○○一人
    所借，其真意乃因上訴人甲○○、丁○○係同居人形同夫妻
    ，為共同經營同旗公司，因須資金週轉乃向上訴人借貸，而
    由丁○○或甲○○向上訴人取款，事實上乃上訴人甲○○及
    其同居人丁○○二人共同向上訴人乙○○夫妻借貸而非丁○
    ○個人之借貸甚明，是此，自不能單以上訴人乙○○於原審
    上開言詞辯論期日時片斷之陳述，遽認本件上訴人乙○○於
    原審稱系爭借貸係丁○○所借等語而自認上訴人乙○○與上
    訴人甲○○間並無借貸關係，況且，倘如上訴人甲○○並非
    借貸人則其何以願於清償借款時於支票上簽名背書？益見上
    訴人乙○○主張其於原審所稱系爭借貸係丁○○一人所借等
    語，顯與事實不符，並非子虛。為此，上訴人乙○○於原審
    之上開陳述，經其舉證證明與事實不符，上訴人乙○○請求
    撤銷上開自認，應予准許。被上訴人辯稱，上訴人乙○○應
    受上開自認之拘束云云，難謂可採。
(二)、上訴人乙○○與上訴人甲○○間是否有消費借貸關係存在？
　　按稱消費借貸者，謂當事人一方移轉金錢或其他代替物之所
　　有權於他方，而約定他方以種類、品質、數量相同之物返還
  　之契約。當事人之一方對他方負金錢或其他代替物之給付義
    務而約定以之作為消費借貸之標的者，亦成立消費借貸，民
    法第四百七十四條定有明文。又消費借貸，為要物契約，須
    以金錢或其他代替物之交付為構成要件，如對於交付之事實
    有爭執，自應由主張已交付之貸與人負舉證責任，此觀民法
    第四百七十四條之規定自明（最高法院七十九年度台上字第
    二七二二號判決、八十七年度台上字第一六一一號判決參照
　　）。被上訴人主張：上訴人乙○○主張其夫妻自九十二年至
  　九十四年間借錢給丁○○及甲○○，都是交付現金云云，惟
    上訴人乙○○既稱借款給丁○○（甲○○）所開設同旗公司
    之週轉金，為何未以轉帳或開票方式為之？又上訴人乙○○
    對於借款、還款之事實，及抵償之不動產明細，竟供述不一
    ，且其所提出之五紙支票、二紙本票，均未提示，顯係臨訟
    製作，均不能證明有借款關係等語；上訴人則辯稱：上訴人
    乙○○在原審即強調丁○○及甲○○向其夫妻借款，並為清
    償借款，由同旗公司簽發，及上訴人甲○○、丁○○背書之
    五紙支票予上訴人乙○○，藉以清償積欠上訴人乙○○之債
    務等語。經查：上訴人乙○○主張上訴人甲○○夫婦（即甲
　　○○與丁○○），陸續向其夫婦借款合計高達七百一十二萬
  　元，雖已償還二百零四萬元，仍尚欠五百零八萬元未為清償
    ，並提出合作金庫銀行台南分行（戶名乙○○）、彰化銀行
    台南分行（戶名蔡美惠）、郵政存簿儲金簿台南北小北郵局
    （戶名蔡美惠）為證，並經原審法院調閱前開交易明細表附
    卷可稽（見原審卷第七十七頁以下）。次查，原審法院於九
    十五年九月十四日行集中審理言詞辯論時，訊問證人張慶昇
    時，證稱：「（被告訴訟代理人方文律師問：丁○○及甲
    ○○欠乙○○多少錢？）詳細數目我不知道，大概五百多萬
    元。」、「（被告訴訟代理人方文律師問：丁○○與甲○
    ○有無說要以不動產還錢？）有。」、「（原告訴訟代理人
    劉洋佑問：你是否知道這些不動產是要抵銷何人對何人的債
    務？）知道，抵銷丁○○、甲○○他們欠乙○○夫妻的錢」
    、「（法官問：協商之前你是否知道丁○○、甲○○向乙○
    ○周轉的事情？）協商之前就知道，因為乙○○先來找我估
    價，估價是在協商之前，找我估價時乙○○有大概跟我提到
    丁○○、甲○○欠他錢，乙○○如何借錢給丁○○、甲○○
    的過程我不知道。」等語（見原審卷第一二二頁以下）。又
    本院於九十六年三月十九日行準備程序時，上訴人甲○○亦
    承認因為週轉資金，是其與丁○○共同向上訴人乙○○借款
    （見本院卷第一二一頁），證人丁○○亦證稱：「（法官問
    ：《提示原審卷第一００至一０五頁》為何開支票及本票給
    乙○○？）那是之前開的，本來欠他七百多萬元，後來剩下
    五百多萬元，所以開這些支票、本票給他，已經清償完畢。
    」、「（法官問：你們如何向乙○○夫妻借款？）當時同時
    在扶輪社內，乙○○是社長，我和我太太在他們夫妻來我家
    唱歌作客時，我們一起向他們借款的。」（見本院卷第１２
    １頁），足證上訴人乙○○確將借款金額交付予上訴人甲○
    ○、丁○○等二人，堪認上訴人乙○○與上訴人甲○○、丁
    ○○等二人間確有消費借貸關係存在。至被上訴人徒言上訴
    人乙○○所提出之五紙支票、二紙本票，均未提示，顯係臨
    訟製作，均不能證明有借款關係等語，既未能舉證以證其詞
    ，委不足取。被上訴人又再辯稱系爭借款係上訴人乙○○與
    訴外人丁○○在台南共同經營地下錢放款之業務，實際上並
    無借貸存在等語，但為上訴人所否認，且證人丁○○亦到庭
    證稱「沒有」等語（見本院卷同上頁），足見被上訴人之抗
    辯，為不足取。為此，上訴人乙○○主張上訴人甲○○、丁
    ○○，陸續向其夫婦借款合計高達七百一十二萬元，雖已償
    還二百零四萬元，仍尚欠五百零八萬元未為清償，而上訴人
    甲○○及其同居人丁○○為清償上開借款，即開立由同旗公
    司簽發，並由丁○○、甲○○背書之支票五紙，面額合計為
    五百零八萬元予伊收執，嗣因上訴人甲○○、丁○○無力兌
    現上開支票，乃與伊夫婦協商表示願以其所有之土地即上訴
    人甲○○所有系爭土地，及坐落臺南市○區○○段三一０八
    之九九地號應有部分六十分之一、同段三一０八之一０八地
    號應有部分六十分之一及其地上建物建號一二六五一號（即
    門牌號碼為臺南市○區○○○路二段３００巷２弄３號５樓
    房屋）；另丁○○所有坐落臺南縣官田鄉○○○段五九九之
    三四地號及其地上建物建號一四九七號（即門牌號碼為臺南
    縣官田鄉○○村○○路○段５３巷１６號房屋）等五筆土地
    及其上建物，以三百萬元作價賣予乙○○夫婦以抵充其尚欠
    五百零八萬元債務中之部分數額，其餘借款除先償還現金三
    萬元，其餘二百零五萬元再分期由丁○○簽發面額一百二十
    萬元及八十五萬元之本票二紙以為清償，並委由代書張慶昇
    辦理且已完成所有權移轉登記等情，足堪認定，應為可採。
(三)、上訴人乙○○與上訴人甲○○間就系爭土地所為移轉登記行
    為係有償或無償行為？
(1)、系爭土地之所有權移轉登記既確係為清償上訴人甲○○對上
    訴人乙○○已存在之借款債權而為移轉登記，已如前述，則
    次應審究者，乃此所有權移轉登記行為係有償行為，抑或無
    償行為？
(2)、被上訴人辯稱上訴人甲○○將系爭土地所有權移轉與上訴人
    乙○○之債權行為及物權行為均為無償行為，雖上訴人乙○
    ○事後改稱前開借款係上訴人甲○○與其同居人丁○○共同
    向其借用的，並提出同旗公司為發票人，後有上訴人甲○○
    、丁○○名義背書之支票影本共五紙（票面金額合計共五百
    零八萬元）以為證明，然此與其前所自認之事實顯有出入，
    且上訴人亦無法進一步舉證證明上開支票確為同旗公司與上
    訴人甲○○所簽發，並經上訴人甲○○與丁○○背書，又縱
    可證明確係上訴人甲○○等人所簽發及背書，因支票為無因
    證券，亦無法直接認定該等支票確與上訴人乙○○所指之前
    開借款有關，可見上訴人稱上訴人甲○○與案外人丁○○曾
    共同向其借款未還，上訴人甲○○始以系爭土地作價用以抵
    償其部分借款等詞不實在等語。惟查，不動產所有權移轉之
　　登記，固應以書面為之，但當事人約定不動產所有權移轉之
　  債權契約，並非要式行為。若雙方就其不動產所有權移轉之
    登記已互相同意，則同意移轉所有權之一方，自應負使他方
    取得該所有權之義務。縱為口頭約定移轉所有權時，若為有
    償行為，當不因債務人以後為履行義務，補訂書面所有權移
    轉登記契約及辦理所有權移轉登記，而使原有償之所有權移
    轉行為變為無償行為（最高法院七十年台上字第四五三號判
    例參照）。是當事人約定移轉不動產所有權之債權契約若為
　  有償行為，則嗣後辦理所有權移轉登記之物權行為為履行債
    務之行為，即非無償行為。本件系爭土地所有權之移轉，係
    因上訴人甲○○、丁○○無力兌現由同旗公司簽發，並由渠
    等背書前開支票五紙，遂於九十四年四、五月間與上訴人乙
    ○○夫婦協商表示願上訴人甲○○所有之系爭土地等不動產
    （包括丁○○所有之不動產），作價清償所積欠上訴人乙○
    ○之借款債權三百萬元，有支票五紙、本票二紙附卷可查，
    並經證人張慶昇、丁○○結證屬實，證人丁○○並證稱上開
    支票五張、本票二張為真實，及證人張慶昇證稱上訴人甲○
    ○所有之系爭土地等（包括丁○○所有之不動產），作價清
    償所積欠上訴人乙○○之借款債權三百萬元，其價值相當（
    見原審卷第一００至一０五頁、原審卷第一二二頁以下、本
    院卷第一二一頁以下），是九十四年六月九日上訴人間之所
    有權移轉登記顯為履行九十四年四、五月間之協商債務，為
    此，上訴人甲○○將系爭土地所有權移轉登記予上訴人乙○
    ○之行為，自係為清償其所積欠之借款債務，足見上訴人間
    所為系爭土地之所有權移轉登記係屬有對價關係之有償行為
    ，並非無償行為，是被上訴人辯稱上訴人乙○○係無償行為
    云云，委不足取。
七、綜上所述，上訴人乙○○取得附表所示系爭土地之所有權，
    乃係上訴人甲○○為清償其所積欠之借款債務，且上訴人乙
    ○○取得系爭不動產，因而上訴人乙○○取得系爭土地之所
    有權移轉登記係屬有對價關係之買賣有償行為。被上訴人以
    系爭土地所有權移轉登記行為為無償行為而依民法第二百四
    十四條第一項訴請撤銷及塗銷所有權移轉登記，洵屬無據。
    原審就此部分為上訴人敗訴之判決，自有未洽，上訴意旨指
    摘原判決此部分不當，求予廢棄改判，為有理由，自應由本
    院予以廢棄改判如主文第二項所示。
八、本件事實已臻明確，兩造其餘攻擊防禦方法，均與本案判決
    結果不生影響，爰不予逐一論述，併此敘明。
九、據上論結，本件上訴為有理由，依民事訴訟法第四百五十條
    、第四百六十三條、第三百八十五條第一項前段、第七十八
    條，判決如主文。
中　　華　　民　　國　　96　　年　　4 　　月　　30　　日
                  民事第六庭    審判長法　官　袁再興
                                      法　官  吳惠郁
                                      法　官  盧江陽
以上正本係照原本作成。
被上訴人得上訴。
如對本判決上訴，須於收受判決送達後二十日內向本院提出上訴
書狀，其未表明上訴理由者，應於提出上訴後二十日內向本院提
出上訴理由書（須按他造人數附具繕本）。
上訴時應提出委任律師為訴訟代理人之委任狀。具有民事訴訟法
第四百六十六條之一第一項但書或第二項之情形為訴訟代理人者
，另應附具律師及格證書及釋明委任人與受任人有該條項所定關
係之釋明文書影本。
　　　　　　　　　　　　　　　　　　　書記官　陳玫伶
中　　華　　民　　國　　96　　年　　4 　　月　　30　　日
                                                      Ｃ
附表：
┌─────────────────────────────────────────┐
│不動產附表　　　債務人：乙○○                                                    │
├─┬───────────────────┬─┬────┬───┬────┬───┤
│編│     土　   地　   坐 　  落          │地│面　　積│權　利│最低拍賣│      │
│  ├───┬────┬───┬──┬───┤  ├────┤      │價格（新│備　考│
│號│縣　市│鄉鎮市區○　段  ○○段│地　號│目│平方公尺│範　圍│台幣元）│      │
├─┼───┼────┼───┼──┼───┼─┼────┼───┼────┼───┤
│1 │彰化縣│二林鎮  ○○○段│    │176-53│田│244.00  │ 3/4  │        │      │
├─┼───┼────┼───┼──┼───┼─┼────┼───┼────┼───┤
│2 │彰化縣│二林鎮  ○○○段│    │176-68│田│4,936.00│ 3/4  │        │      │
├─┼───┼────┼───┼──┼───┼─┼────┼───┼────┼───┤
│  │      │        │      │    │      │  │        │      │        │      │
└─┴───┴────┴───┴──┴───┴─┴────┴───┴────┴───┘
